【裁判字號】    99,台上,7425
【裁判日期】    991130
【裁判案由】    妨害性自主
【裁判全文】
最高法院刑事判決            九十九年度台上字第七四二五號
上  訴  人  甲
選任辯護人  黃仕昆律師
上列上訴人因妨害性自主案件，不服台灣高等法院高雄分院中華
民國九十八年七月一日第二審判決（九十八年度上訴字第四七０
號，起訴案號：台灣高雄地方法院檢察署九十七年度偵字第一四
七七號），提起上訴，本院判決如下：
    主  文
上訴駁回。
    理  由
按刑事訴訟法第三百七十七條規定，上訴於第三審法院，非以判
決違背法令為理由，不得為之。是提起第三審上訴，應以原判決
違背法令為理由，係屬法定要件，如果上訴理由書狀並未依據卷
內訴訟資料，具體指摘原判決不適用何種法則或如何適用不當，
或所指摘原判決違法情事，顯與法律規定得為第三審上訴理由之
違法情形，不相適合時，均應認其上訴為不合法律上之程式，予
以駁回。本件原判決撤銷第一審之科刑判決，比較行為時與裁判
時法律，改判仍分別論處上訴人甲男（卷內編號三三三四─九七
０一Ｂ；姓名及年籍資料均詳卷）連續乘機猥褻、連續成年人故
意對少年犯乘機性交各罪刑，並均諭知應於刑之執行前，令入相
當處所施以治療，其期間至治癒為止，但最長不得逾三年，已詳
敘其所憑之證據及其得心證之理由。從形式上觀察，原判決並無
足以影響判決結果之違法情形存在。上訴意旨略以：(一)甲女（姓
名及年籍資料均詳卷）係於民國九十七年一月一日提出告訴，距
離所指上訴人性交時間（九十四年四月）二年九月，已逾所謂記
憶鮮明期，原判決單憑甲女警詢時間距離案發時間較近，認定甲
女於警詢時所為最後一次遭上訴人為性交之陳述具有特別可信之
情況，並採為不利上訴人認定之證據，自有適用法則不當及理由
不備之違法。(二)證人丙女（姓名及年籍資料均詳卷）於原審證稱
甲女原與伊同住，嗣改與伊妹婿一起通勤，九十二年間伊與上訴
人另購新屋，適值甲女因將進入國中，希望留在高雄，基於尊重
甲女之意願，乃讓伊兒子與甲女住同一房間等語，足證甲女於就
讀國小六年級時未與上訴人同住，甲女指稱在高雄市○○○路住
處遭上訴人猥褻，即有疑問。原判決未說明丙女上揭證詞如何不
可採，自非合法。(三)甲女苟遭上訴人撫摸身體、陰部並以手指插
進陰道抽動，當時甲女年齡僅十四歲，衡情自是非常難忍，人體
應有閃避痛源或喊痛之反射，甲女於警詢、第一審證稱因害怕而
未出聲或反抗，顯與常理不合，原判決為不利上訴人之認定，違
於經驗法則、論理法則，自有適用證據法則不當之違誤云云。按
事實之認定、證據之取捨與證據之證明力如何，均屬事實審法院
得裁量、判斷之職權，苟其此項裁量、判斷，並不悖乎通常一般
人日常生活經驗之定則或理則上當然存在之法則，又已於判決內
論敘其何以作此判斷之心證理由者，即不得任意指為違法，而資
為第三審上訴之適法理由。經查，原判決依憑證人甲女、蔡俊瀅
、丙女分別於警詢、偵查、第一審與原審之證詞，及上訴人於警
詢時所為於甲女居住其住處期間，利用甲女睡覺之機會，三次猥
褻甲女得逞等所為不利於己之供詞，暨甲女之真實姓名代號對照
表等證據，資以認定上訴人有原判決所記載之犯罪事實。對於上
訴人在原審矢口否認有任何乘機對甲女性交之犯行，所辯：未曾
在高雄市○○○路住處猥褻甲女，而甲女居住高雄市○○○○街
住處期間，甲女睡在伊兒子旁邊，伊不可能用手指插入甲女之陰
道；甲女於九十四年四月間逃家逃學，透過蔡○○傳話，與母親
及丙女約定不再參加補習、週六及週日可以外出等條件後，始願
返家，嗣因甲女在補習班毆打同學，遭丙女斥責後，為反制丙女
，始對伊提出本件告訴；若伊曾以手指插入甲女陰道一節屬實，
甲女當時僅十四歲，竟未喊痛，顯與事理有違云云。如何屬事後
圖卸之詞，俱非可採，並已依憑卷內證據，逐一指駁論述綦詳。
經核原判決就證據取捨與證據證明力之判斷，俱未悖於通常一般
之人日常生活經驗之定則或論理法則，所為論述及說明，亦無理
由不備、不適用法則或適用法則不當等違法情形存在，自不得任
意指摘其為違法。再上訴人於警詢時自白三次利用甲女睡覺之際
猥褻得逞等情，原判決憑此認定甲女所為遭上訴人猥褻之指述確
與事實相符，並就此部分論上訴人以刑法第二百二十五條第二項
乘機猥褻之罪，犯罪地點為何，既與犯罪構成要件無關，未採上
訴意旨(二)丙女上揭證詞為有利上訴人之認定或為不必要之說明，
亦無違法。上訴意旨(二)(三)置原判決所為之明白論斷於不顧，猶執
已為原審指駁之陳詞爭辯，及對原審取捨證據與判斷證據證明力
之職權行使，重為事實上之爭執並指摘原判決違法，難認係適法
之第三審上訴理由。又甲女於第一審證稱最後一次遭上訴人性侵
害之時間已不復記憶云云，與其前在警詢時所為九十四年四月間
某日之指述，固非一致，然原判決採納甲女在警詢時之陳述為認
定事實之基礎，已說明甲女於警詢時之陳述，離案發時間較近，
記憶較為鮮明，且該次詢問乃首次之司法程序，衡情甲女應有較
高之意願仔細回憶並翔實說出相關經過，且可立即反應所知，甲
女在警詢時之陳述，在客觀上應具有較可信之特別情況等旨（原
判決理由壹、一），核非以警詢時間距離案發時間較近為審酌之
唯一因素，上訴意旨(一)就原判決已說明之事項，恣意指摘原判決
違法，自非合法之第三審上訴理由。至其餘上訴意旨，或係就原
審採證認事職權之適法行使，任意指摘為違法，或執枝節之事項
，重為單純事實之爭執，均難謂為適法之第三審上訴理由。衡以
上述之說明，應認其上訴違背法律上之程式，予以駁回。
據上論結，應依刑事訴訟法第三百九十五條前段，判決如主文。
中    華    民    國  九十九  年   十一   月   三十   日
                      最高法院刑事第十一庭
                          審判長法官  黃  一  鑫  
                                法官  張  春  福  
                                法官  林  勤  純  
                                法官  陳  國  文  
                                法官  宋  明  中  
本件正本證明與原本無異
                                      書  記  官  
中    華    民    國  九十九  年   十二   月    八    日
                                                      v

司法院資訊處製作；財團法人民間司法改革基金會備份。
